【裁判字號】    99,上易,1236
【裁判日期】    990927
【裁判案由】    贓物
【裁判全文】
臺灣高等法院臺中分院刑事判決        99年度上易字第1236號
上  訴  人
即  被  告  甲○○
上列上訴人即被告因贓物案件，不服臺灣臺中地方法院99年度易
字第2313號中華民國99年8月18日第一審判決（起訴案號：臺灣
臺中地方法院檢察署99年度偵字第8257號），提起上訴，本院判
決如下：
    主  文
上訴駁回。
    理  由
一、按依刑事訴訟法第350條、第361條、第362條、第367條規定
    ，不服地方法院之第一審判決而上訴者，須提出上訴書狀，
    並應敘述具體理由，為上訴必備之程式；其所提出之書狀未
    敘述上訴理由，或僅曾以言詞陳述上訴理由者，均應於上訴
    期間屆滿後20日內補提理由書於第一審法院。第一審法院經
    形式審查，認逾期未補提上訴理由者，應定期間先命補正；
    逾期未補正者，為上訴不合法律上之程式，應以裁定駁回。
    倘已提出上訴理由，但所提非屬具體理由者，或已上訴但未
    提上訴理由，經審判長定期間補正仍未補正者，則應由第二
    審法院以上訴不合法律上之程式，判決駁回。而所謂具體理
    由，必係依據卷內既有訴訟資料或提出新事證，指摘或表明
    第一審判決有何採證認事、用法或量刑等足以影響判決本旨
    之不當或違法，而構成應予撤銷之具體事由，始克當之（例
    如：依憑證據法則具體指出所採證據何以不具證據能力，或
    依憑卷證資料，明確指出所為證據證明力之判斷如何違背經
    驗、論理法則）；倘僅泛言原判決認定事實錯誤、違背法令
    、量刑失之過重或輕縱，而未依上揭意旨指出具體事由，或
    形式上雖已指出具體事由，然該事由縱使屬實，亦不足以認
    為原判決有何不當或違法者（例如：對不具有調查必要性之
    證據，法院未依聲請調查亦未說明理由，或援用證據不當，
    但除去該證據仍應為同一事實之認定），皆難謂係具體理由
    ，俾與第二審上訴制度旨在請求第二審法院撤銷、變更第一
    審不當或違法之判決，以實現個案救濟之立法目的相契合，
    並節制濫行上訴（最高法院97年度台上字第892號刑事判決
    意旨參照）。
二、本件上訴人即被告甲○○（下稱被告）於民國99年9月3日向
    原審法院提出上訴書狀，惟未記載上訴理由，至99年9月10
    日補提上訴理由狀，核其記載之上訴理由略為：(一)本案警方
    所查獲之贓車確係案外人林延樹向被告借款後，交付被告供
    擔保用，林延樹並保證下個月就還錢，取回車輛等語，被告
    因認只是擔保品而已，主觀上無收受該車之犯意，惟原審卻
    以林延樹並未提出該車之權利證明，即認被告有收受贓物之
    犯意，顯然率斷。(二)被告對於本件車輛係被害人乙○○所失
    竊乙節，確實不知，相關案情應待林延樹到案釐清，惟原審
    並未調查林延樹，顯有應於審判期日調查之證據未予調查之
    違法。(三)縱退步言之，被告涉犯收受贓物罪，然待林延樹清
    償債務後，被告即返還車輛，此與一般收受贓物者犯罪之動
    機、目的、手段等均不相同，原審判處有期徒刑6月，實嫌
    過重等語。
三、本院查：
  (一)被告因不服上開臺灣臺中地方法院之第一審判決，而於前述
    時間具狀敘明理由向原審法院提起上訴，則依刑事訴訟法第
    361條第2項之規定、該條項立法修正理由及上揭最高法院判
    決意旨，被告倘已提出上訴理由，但所提非屬具體理由者，
    即應由第二審法院以上訴不合法律上之程式，以判決駁回之
    ；且上訴理由之具體與否係屬第二審法院審查範圍，不在命
    補正之列（參見法院辦理刑事訴訟案件應行注意事項第162
    點）。
  (二)原審法院係以警方查獲被告駕用之車輛乃被害人乙○○所失
    竊乙節，業經乙○○於偵查中具結甚明，並有臺中縣警察局
    車輛車牌失竊資料輸入單、尋獲電腦輸入單、車籍查詢基本
    資料詳細畫面各1份存卷可佐；又該車懸掛偽造之2028-UV號
    車牌，亦有申起企業有限公司鑑定報告1份在卷足憑；被告
    復坦承此車為案外人林延樹交其擔保借款之抵押品，然林某
    並無交付任何權利證明；此外，尚有贓物認領保管單、臺中
    縣警察局霧峰分局扣押筆錄、扣押物品目錄表、刑案現場測
    繪圖各1份、查獲物品及現場照片14幀附卷可稽；因認被告
    主觀上顯有贓物之認識，犯有刑法第349條第1項之收受贓物
    罪。復說明被告雖矢口否認上述犯行，辯稱不知該車為贓車
    云云，惟證人湯明業於偵查中已具結證明此車巿價超過新臺
    幣（下同）100萬元，遠甚於被告對林延樹15萬元之債權，
    且林延樹若已欲將該車贖回，被告何須自費前往湯明業之車
    行更換輪胎，可見被告對於車輛之來源必有懷疑；再被告為
    心智成熟之成年人，前此亦因相類似之案件，經臺灣臺中地
    方法院檢察署檢察官以98年度偵字第6448號提起公訴，被告
    自當更加慎重，乃未獲林延樹交付車輛之權利證明，復無詳
    查車輛及號牌之來源，即予收受，足見所辯無贓物之認識乙
    節，不足採信。遂適用刑法第349條第1項、第41條第1項前
    段、刑法施行法第1條之1等規定，審酌被告前已曾因收受贓
    物之犯行經追訴、審判，仍不知警惕，犯後仍圖飾詞卸責，
    不知悔改，惟係為確保自己之債權而犯案，及公訴人求處有
    期徒刑8月尚嫌過重等一切情狀，量處被告有期徒刑6月，如
    易科罰金，以新臺幣1000元折算1日。核原判決上開採證認
    事及用法，合於一般經驗法則、論理法則及證據法則，所為
    量刑亦屬妥適，並未違反罪刑相當原則、比例原則及平等原
    則，先予敘明。
  (三)被告雖以前揭理由提起上訴，然查：1.前述車輛經查確為被
    害人乙○○所失竊，而被告則係經由林延樹之交付，取得他
    人遭竊之贓物，則客觀上被告即有收受贓物之行為無誤；至
    於被告因欲擔保其對林延樹之債權，方受領林延樹交付此部
    車輛，則為其收受之動機；並非被告為擔保債權之目的而取
    得車輛時，即可評價此非收受之行為。故被告前揭上訴意旨
    之(一)謂其因認此車只是擔保品，主觀上即無收受之意云云，
    顯係將其收受之行為與動機之問題混淆，對於原審判決之認
    定結果，尚無影響。2.原判決已參採被告之自白，而認其係
    自林延樹取得此部贓車，並詳述該判決何以於林延樹未到案
    之情況下，仍能具體認定被告主觀上具有贓物認識之理由，
    且核無不合，業見前述。以林延樹僅積欠被告15萬元，卻輕
    易交付巿值在100萬元以上廠牌為BMW之名車供被告擔保，顯
    不對稱，此已足使常人均將懷疑該車非林延樹所有，況既係
    供擔保之用，若非林延樹所有，即無效果可言，則被告豈可
    能不要求林延樹交付權利證明或追問其來源；被告復駕駛外
    出更換輪胎，顯有長期使用之意，更不可能不向林延樹查詢
    車輛來源證明或行車執照；加以被告為智識健全之成年人，
    前於98年間已因涉犯相類似之案件經檢察官偵查起訴，再遇
    此情形，自然必更謹慎究明車輛之來源問題，絕無可能對於
    車輛之來源證明或行車執照，不加聞問。故原判決綜合以上
    各情，而判斷被告於主觀上具有贓物之認識，並無瑕疵可指
    ，前揭被告上訴意旨之(一)指摘原判決失之速斷云云，為其個
    人片面之詞，對於原判決之結果仍不生影響。3.既被告主觀
    上確有贓物之認識乙節，已由案內上開事證可獨立獲致完整
    之判斷，則被告犯收受贓物罪之事證即已明確，有關林延樹
    部分，自無調查之必要，所餘者應為由檢察官繼續偵查林延
    樹涉案之情節如何。從而，被告前揭上訴意理由之(二)指原審
    有應於審判期日調查之證據未予調查之違法云云，亦非可採
    。4.關於原審之量刑部分，尚無不妥，前已載明；被告之上
    訴理由(三)僅空泛指稱其與一般收受贓物者之犯罪動機、目的
    、手段等均不相同云云，尚不足認為原審之量刑有何失出或
    不當。是案經通觀被告各項上訴之理由後，可知被告實未本
    於案內具體之卷證資料，或提出其他新事證，以指摘或表明
    第一審判決有何採證認事、用法或量刑等足以影響判決本旨
    之不當或違法，而可構成應予撤銷之具體事由，容非前開說
    明上訴書狀所應敘述之具體理由。
四、綜上所述，被告之上訴理由既非前開說明所謂之具體理由，
    則揆諸前揭最高法院判決之意旨，及依「程序優先於實體」
    之刑事訴訟法原則，本件上訴即不合法定上訴程式，而應予
    駁回，並不經言詞辯論為之。
據上論斷，應依刑事訴訟法第367條前段、第372條，判決如主文
。
中    華    民    國    99    年    9     月    27    日
            刑事第九庭  審判長法  官  江  德  千
                              法  官  陳  宏  卿
                              法  官  莊  深  淵
以上正本證明與原本無異。
不得上訴。
                              書記官  陳  振  海
中    華    民    國    99    年    9     月    27    日

司法院資訊處製作；財團法人民間司法改革基金會備份。
